---
title: "Estimativas de Câncer para Minas Gerais e Macrorregiões - 2024"
author: "Gil Pena"
date: "`r Sys.Date()`"
output: word_document
---

```{r CarregaLibraries, echo = FALSE, message = FALSE, warning = FALSE, include=FALSE}
rm(list=ls(all=TRUE))
gc(verbose = FALSE)

Drive<-"E:"
if (!require(dplyr)) install.packages("dplyr");library(dplyr)
if (!require(tidyr)) install.packages("tidyr");library(tidyr)
if(!require(ggplot2)) install.packages("ggplot2"); library(ggplot2)
if(!require(rmarkdown)) install.packages("rmarkdown"); library(rmarkdown)
if(!require(knitr)) install.packages("knitr"); library(knitr)
if(!require(kableExtra)) install.packages("kableExtra"); library(kableExtra)
if(!require(sf)) install.packages("sf"); library (sf)

TaxasBrutasProj<-read.csv2(file = file.path(Drive,  "Estimativas2024MacroCorretas/TaxaBrutaCasosNovosEstimados/TaxaBrutaComRazaoIMCasosNovosArred.csv"), fileEncoding = "Latin1")
TaxasBrutasProj<-TaxasBrutasProj|>
  filter(Macro != "Belo Horizonte")|>
  filter(Macro != "Poços de Caldas")
```
# Síntese de Resultados e Comentários

Apresentamos uma breve síntese das estimativas de incidência para cada ano entre 2024 e 2027 em Minas Gerais. É também incluída uma descrição resumida para cada tipo de neoplasia incluída nesta estimativa. 

```{r CancerMamaFeminina, echo = FALSE, message = FALSE, warning = FALSE, include=FALSE}
TaxasBrutasProj$EscoreTaxas<-rank(-TaxasBrutasProj$TaxaIncidEstim)
CancerMama<-TaxasBrutasProj|>
  filter(Neoplasia == "11-Mama feminina (C50)", Sexo == "Sexo Feminino")|>
  select(Macro, Sexo, TaxaIncidEstim, NumCasosNovos2024arred, EscoreTaxas)

CancerMama$EscoreTaxas[CancerMama$Macro == "Minas Gerais"]<-9999
CancerMama<-CancerMama|>
  arrange(EscoreTaxas)

CancerMamaTab<-CancerMama|>
  select(Macro, NumCasosNovos2024arred, TaxaIncidEstim)|>
  rename("Região Ampliada de Saúde" = Macro, "Casos Novos" = NumCasosNovos2024arred, "Taxa Bruta" = TaxaIncidEstim)
Mapa<-read_sf(file.path(Drive, "Georreferenciamento/Formato .dbf; .prj; .qpj; .shp; .shx/MacroNova/MapaMGMacros.shp"))
TaxasAjustEst<-read.csv2(file.path(Drive, "Estimativas2024MacroCorretas/TaxaAjustadaEstimada/TaxaAjustEstimada.csv"), 
                           fileEncoding = "Latin1")
TaxasAjustEst<-TaxasAjustEst|>
            select(Macro, Sexo, Neoplasia, TaxaIncidEstim)
MamaFem<-left_join(Mapa, TaxasAjustEst[TaxasAjustEst$Sexo == "Sexo Feminino" & 
                   TaxasAjustEst$Neoplasia == "11-Mama feminina (C50)",],
                   by=c("MacroRg" = "Macro"))
```
## Câncer de mama feminina

O número estimado de casos novos para câncer de mama feminina em Minas Gerais, no triênio 2024 a 2027 é de `r CancerMama$NumCasosNovos2024arred[CancerMama$Macro == "Minas Gerais"]` casos, com uma taxa de incidência bruta estimada em `r CancerMama$TaxaIncidEstim[CancerMama$Macro == "Minas Gerais"]` casos novos a cada 100.000 mulheres.  

O maior risco é estimado é para a Região Ampliada de Saúde `r CancerMama$Macro[1]`, com taxa esperada de  `r CancerMama$TaxaIncidEstim[1]` por 100.000 mulheres, com `r CancerMama$NumCasosNovos2024arred[1]` casos novos.  

A seguir, vem a Região Ampliada de Saúde `r CancerMama$Macro[2]`, onde a taxa esperada é de `r CancerMama$TaxaIncidEstim[2]` por 100.000 mulheres, com `r CancerMama$NumCasosNovos2024arred[2]` casos novos.  

O terceiro maior risco foi estimado para a Região Ampliada de Saúde `r CancerMama$Macro[3]`, com a taxa esperada de `r CancerMama$TaxaIncidEstim[3]` por 100.000 mulheres, com `r CancerMama$NumCasosNovos2024arred[3]` casos novos.  

O quarto maior risco foi estimado para a Região Ampliada de Saúde `r CancerMama$Macro[4]`, com a taxa esperada de `r CancerMama$TaxaIncidEstim[4]` por 100.000 mulheres, com `r CancerMama$NumCasosNovos2024arred[4]` casos novos.  

O quinto maior risco foi estimado para a Região Ampliada de Saúde `r CancerMama$Macro[5]`, com a taxa esperada de `r CancerMama$TaxaIncidEstim[5]` por 100.000 mulheres, com `r CancerMama$NumCasosNovos2024arred[5]` casos novos.  

A tabela a seguir resume as estimativas para o Câncer de Mama Feminina nas Regiões Ampliadas de Saúde de Minas Gerais:

`r kable(CancerMamaTab, digits = 2, caption = "Numero de casos novos e taxas brutas estimados para o Câncer de mama feminina por Região Ampliada de Saúde, Minas Gerais, 2024-2027", format.args = list(decimal.mark = ","))`

Para a comparação do risco estimado entre as diferentes Regiões Ampliadas de Saúde, foram calculadas estimativas para as taxas ajustadas pela idade, apresentadas no mapa a seguir

```{r MapaCancerMamaFeminina, echo = FALSE, message = FALSE, warning = FALSE, include=TRUE}
Mapa<-read_sf(file.path(Drive, "Georreferenciamento/Formato .dbf; .prj; .qpj; .shp; .shx/MacroNova/MapaMGMacros.shp"))
TaxasAjustEst<-read.csv2(file.path(Drive, "Estimativas2024MacroCorretas/TaxaAjustadaEstimada/TaxaAjustEstimada.csv"), 
                           fileEncoding = "Latin1")
TaxasAjustEst<-TaxasAjustEst|>
            select(Macro, Sexo, Neoplasia, TaxaIncidEstim)
MamaFem<-left_join(Mapa, TaxasAjustEst[TaxasAjustEst$Sexo == "Sexo Feminino" & 
                   TaxasAjustEst$Neoplasia == "11-Mama feminina (C50)",],
                   by=c("MacroRg" = "Macro"))
MamaFem$fc<-cut(MamaFem$TaxaIncidEstim, breaks = quantile(MamaFem$TaxaIncidEstim, probs = seq(0, 1, 0.25)), include.lowest = TRUE, dig.lab = 4)
graf<-ggplot() + 
  geom_sf(data = MamaFem, aes(fill = fc))+
    coord_sf(datum = NA)+
  theme_classic()+
  scale_fill_brewer(palette = "Blues", direction =1, name = "Mama Feminina")+
  theme(panel.grid.major = element_line(colour = "transparent"))
print(graf)
```
```{r CancerProstata, echo = FALSE, message = FALSE, warning = FALSE, include=FALSE}
CancerProstata<-TaxasBrutasProj|>
  filter(Neoplasia == "15-Prostata (C61)", Sexo == "Sexo Masculino")|>
  select(Macro, Sexo, TaxaIncidEstim, NumCasosNovos2024arred, EscoreTaxas)

CancerProstata$EscoreTaxas[CancerProstata$Macro == "Minas Gerais"]<-9999
CancerProstata<-CancerProstata|>
  arrange(EscoreTaxas)

CancerProstataTab<-CancerProstata|>
  select(Macro, NumCasosNovos2024arred, TaxaIncidEstim)|>
  rename("Região Ampliada de Saúde" = Macro, "Casos Novos" = NumCasosNovos2024arred, "Taxa Bruta" = TaxaIncidEstim)
Mapa<-read_sf(file.path(Drive, "Georreferenciamento/Formato .dbf; .prj; .qpj; .shp; .shx/MacroNova/MapaMGMacros.shp"))
TaxasAjustEst<-read.csv2(file.path(Drive, "Estimativas2024MacroCorretas/TaxaAjustadaEstimada/TaxaAjustEstimada.csv"), 
                           fileEncoding = "Latin1")
TaxasAjustEst<-TaxasAjustEst|>
            select(Macro, Sexo, Neoplasia, TaxaIncidEstim)
Prostata<-left_join(Mapa, TaxasAjustEst[TaxasAjustEst$Sexo == "Sexo Masculino" & 
                   TaxasAjustEst$Neoplasia == "15-Prostata (C61)",],
                   by=c("MacroRg" = "Macro"))
```
## Câncer de próstata

O número estimado de casos novos para câncer de próstata em Minas Gerais, no triênio 2024 a 2027 é de `r CancerProstata$NumCasosNovos2024arred[CancerProstata$Macro == "Minas Gerais"]` casos, com uma taxa de incidência bruta estimada em `r CancerProstata$TaxaIncidEstim[CancerProstata$Macro == "Minas Gerais"]` casos novos a cada 100.000 homens.  

O maior risco é estimado é para a Região Ampliada de Saúde `r CancerProstata$Macro[1]`, com taxa esperada de  `r CancerProstata$TaxaIncidEstim[1]` por 100.000 homens, com `r CancerProstata$NumCasosNovos2024arred[1]` casos novos.  

A seguir, vem a Região Ampliada de Saúde `r CancerProstata$Macro[2]`, onde a taxa esperada é de `r CancerProstata$TaxaIncidEstim[2]` por 100.000 homens, com `r CancerProstata$NumCasosNovos2024arred[2]` casos novos.  

O terceiro maior risco foi estimado para a Região Ampliada de Saúde `r CancerProstata$Macro[3]`, com a taxa esperada de `r CancerProstata$TaxaIncidEstim[3]` por 100.000 homens, com `r CancerProstata$NumCasosNovos2024arred[3]` casos novos.  

O quarto maior risco foi estimado para a Região Ampliada de Saúde `r CancerProstata$Macro[4]`, com a taxa esperada de `r CancerProstata$TaxaIncidEstim[4]` por 100.000 homens, com `r CancerProstata$NumCasosNovos2024arred[4]` casos novos.  

O quinto maior risco foi estimado para a Região Ampliada de Saúde `r CancerProstata$Macro[5]`, com a taxa esperada de `r CancerProstata$TaxaIncidEstim[5]` por 100.000 homens, com `r CancerProstata$NumCasosNovos2024arred[5]` casos novos.  

A tabela a seguir resume as estimativas para o Câncer de Mama Feminina nas Regiões Ampliadas de Saúde de Minas Gerais:

`r kable(CancerProstataTab, digits = 2, caption = "Numero de casos novos e taxas brutas estimados para o Câncer de próstata por Região Ampliada de Saúde, Minas Gerais, 2024-2027", format.args = list(decimal.mark = ","))`

Para a comparação do risco estimado entre as diferentes Regiões Ampliadas de Saúde, foram calculadas estimativas para as taxas ajustadas, apresentadas no mapa a seguir

```{r MapaCancerProstata, echo = FALSE, message = FALSE, warning = FALSE, include=TRUE}
Mapa<-read_sf(file.path(Drive, "Georreferenciamento/Formato .dbf; .prj; .qpj; .shp; .shx/MacroNova/MapaMGMacros.shp"))
TaxasAjustEst<-read.csv2(file.path(Drive, "Estimativas2024MacroCorretas/TaxaAjustadaEstimada/TaxaAjustEstimada.csv"), 
                           fileEncoding = "Latin1")
TaxasAjustEst<-TaxasAjustEst|>
            select(Macro, Sexo, Neoplasia, TaxaIncidEstim)
Prostata<-left_join(Mapa, TaxasAjustEst[TaxasAjustEst$Sexo == "Sexo Masculino" & 
                   TaxasAjustEst$Neoplasia == "15-Prostata (C61)",],
                   by=c("MacroRg" = "Macro"))
Prostata$fc<-cut(Prostata$TaxaIncidEstim, breaks = quantile(Prostata$TaxaIncidEstim, probs = seq(0, 1, 0.25)), include.lowest = TRUE, dig.lab = 4)
graf<-ggplot() + 
  geom_sf(data = Prostata, aes(fill = fc))+
    coord_sf(datum = NA)+
  theme_classic()+
  scale_fill_brewer(palette = "Greens", direction =1, name = "Próstata")+
  theme(panel.grid.major = element_line(colour = "transparent"))
print(graf)
```
